最高法院刑事判決　　　　　　　　　　　　　　　八十八年度台上字第六六七二號
　　上　訴　人　甲○○
右上訴人因違反森林法案件，不服台灣高等法院花蓮分院中華民國八十六年十月二十
二日第二審判決（八十六年度上訴字第三七七號，起訴案號：台灣台東地方法院檢察
署八十五年度偵字第一四二六號），提起上訴，本院判決如左：
    主  文
上訴駁回。
    理  由
按刑事訴訟法第三百七十七條規定：上訴於第三審法院，非以判決違背法令為理由，
不得為之。是提起第三審上訴，應以原判決違背法令為理由，係屬法定要件。如果上
訴理由狀並未依據卷內訴訟資料，具體指摘原判決不適用何種法則或如何適用不當，
或所指摘原判決違法情事，顯與法律規定得為第三審上訴理由之違法情形，不相適合
時，均應認其上訴為違背法律上之程式，予以駁回。本件上訴人甲○○上訴意旨略稱
：(一)、伊向案外人王張玉蓮承租之坐落台東縣金峰鄉○○段第十八、十九號土地及向
案外人廖秋露購得之同段第十七號土地，均與同段第十五號國有林地相鄰，致伊僱工
開墾時，因該國有林地之地形凸出，致疏於注意而越界，實無犯罪之故意，原判決維
持第一審論處上訴人共同於他人森林內擅自墾植罪刑之判決，駁回上訴人在第二審之
上訴，自有未合。(二)、原審未委託測量單位至現場測量，遽認定上訴人擅自墾植之面
積為○‧二公頃，原判決理由欄亦僅說明「有會勘紀錄報告表可參」，並無複丈成果
圖等為依據，尚有理由不備之違法等語。然查原判決認定上訴人與吳振良（已判刑確
定）均明知坐落台東縣金峰鄉○○段第十五號土地，為國有林地，竟共同意圖為自己
不法之利益，於民國八十五年四月二十九日上午起，僱用有犯意聯絡之孫瑞松（已判
刑確定），駕駛挖土機在該林地內擅自開墾面積○‧二公頃，欲種植山蘇菜，於同月
三十日下午二時許，為警查獲等情，業已說明其所憑之證據及其認定之理由甚詳。縱
判決不適用法則或適用不當者，為違背法令，刑事訴訟法第三百七十八條定有明文。
但上訴人自稱與該國有林地相鄰之同段第十七、十八、十九號土地，或其向案外人廖
秋露購得，或向案外人王張玉蓮承租，則上訴人對上開三筆土地之位置及範圍，衡情
應知之最詳。孫瑞松供稱：開墾時係由上訴人親自到場指揮（第一審卷第十七頁）。
上訴人苟無犯罪故意，既親自到場指揮，何有越界之可能﹖即使偶有越界，亦不致有
○‧二公頃（即二百平方公尺）之多。且上訴人所提出之第二審上訴理由狀，自稱：
「環顧台東縣境內，常見山坡地處處光禿禿一片，到處有人開墾種植，似乎無人過問
，自覺僅開墾○‧二公頃狹小土地，當然無犯法之虞……」等語（原審卷第十六頁）
。原判決以上訴人明知前開林地，係屬國有，而故意擅自墾植，並非因疏於注意而越
界所致，要非無據。從而原判決維持第一審適用刑法第二十八條及修正前森林法第五
十一條第一項，論處上訴人共同在他人森林內擅自墾植罪刑之判決，駁回上訴人在第
二審之上訴，自無適用法則不當之可言。次查刑事訴訟法第三百七十九條第十款所謂
應調查之證據，係指該證據與待證事實有重要關係，在客觀上應予調查者而言。上訴
人在原審自承其擅自開墾前述國有林地○‧二公頃（見前述）。警員陳文德會同台東
縣金峰鄉公所技士蔡大綱至現場履勘時，所製作之「取締會勘紀錄報告表」，亦記載
上訴人等擅自開墾林地二分（即指○‧二公頃，警局卷第八頁），復有地籍圖在卷可
稽（同卷第九頁），尤其原審於審判期日提示該「取締會勘紀錄報告表」，並告知其
要旨後問上訴人「有無意見﹖」上訴人答稱：「沒有。」再問：「尚有何證據請求調
查﹖」又答稱：「沒有」（原審卷第十三頁反面、第十四頁及其反面）。依此情節，
自無再委請測量單位，派員到場測量之必要。則原審未為此不必要之測量，尚難謂有
未盡職權調查之能事。原判決理由業已明「訊據甲○○，對其右揭事實（指前開在
國有林地擅自墾植○‧二公頃之事實），坦承不諱，核與共犯吳振良、孫瑞松所供情
節相符，復有取締會勘紀錄報告表一份、現場照片五張、挖土機保管條一紙附卷可資
佐證……」（原判決正本第一頁反面第一至二行），何能猶漫指原判決理由不備﹖綜
上所述，上訴意旨所指摘各點，均與法律規定得為第三審上訴理由之違法情形不相適
合，是其上訴違背法律上之程式，應予駁回。
據上論結，應依刑事訴訟法第三百九十五條前段，判決如主文。
中      華      民      國    八十八    年     十一     月     二十五   日
                              最高法院刑事第五庭
                                  審判長法官  董  明  霈
                                        法官  丁  錦  清
                                        法官  林  茂  雄
                                        法官  王  居  財
                                        法官  孫  增  同
      右正本證明與原本無異
                                              書  記  官
中      華      民      國    八十八    年     十二     月      三      日
